臺灣臺中地方法院民事裁定　　　　　　100年度監宣字第103號
聲請人　張碧雲
相對人　張順翔
上列聲請人聲請監護宣告事件，本院裁定如下：
    主    文
宣告張順翔（國民身分證統一編號：Ｚ000000000號）
為受監護宣告之人。
選定張碧雲為受監護宣告之人之監護人。
指定張永鎮為會同開具財產清冊之人。
聲請費用由受監護宣告之人負擔。
    理    由
一、聲請意旨略以：聲請人張碧雲（女、民國四十五年十月十日
    生、國民身分證統一編號：Ｚ000000000號）為相
    對人張順翔（男、五十二年三月二十六日生、國民身分證統
    一編號：Ｚ000000000號）之胞姊，相對人於九十
    五年三月間因意外摔倒，致顱腦損傷，雖屢經延醫診治均不
    見起色，已無法處理自己事務，為此聲請對其為監護之宣告
    等語。再聲請人及張永鎮分別為相對人之姊、弟，經相對人
    之親屬開會決議共同推舉為監護人及會同開具財產清冊之人
    ，為確保相對人之權益，爰依法請求選定聲請人為受監護宣
    告之相對人之監護人，另請指定張永鎮為會同開具財產清冊
    之人等語，並提出國民身分證影本、戶籍謄本、病歷資料影
    本、親屬團體會議推定監護人、會同開具財產清之人說明書
    、親屬系統表、同意書等件為證。
二、按對於因精神障礙或其他心智缺陷，致不能為意思表示或受
    意思表示，或不能辨識其意思表示之效果者，法院得因本人
    、配偶、四親等內之親屬、最近一年有同居事實之其他親屬
    、檢察官、主管機關或社會福利機構之聲請，為監護之宣告
    。受監護宣告之人應置監護人。法院為監護之宣告時，應依
    職權就配偶、四親等內之親屬、最近一年有同居事實之其他
    親屬、主管機關、社會福利機構或其他適當之人選定一人或
    數人為監護人，並同時指定會同開具財產清冊之人。法院選
    定監護人時，應依受監護宣告之人之最佳利益，優先考量受
    監護宣告之人之意見，審酌一切情狀，並注意下列事項：(一)
    受監護宣告之人之身心狀態與生活及財產狀況。(二)受監護宣
    告之人與其配偶、子女或其他共同生活之人間之情感狀況。
    (三)監護人之職業、經歷、意見及其與受監護宣告之人之利害
    關係。(四)法人為監護人時，其事業之種類與內容，法人及其
    代表人與受監護宣告之人之利害關係，民法第十四條第一項
    、第一千一百十條、第一千一百十一條第一項、第一千一百
    十一條之一分別定有明文。
三、經查：
  (一)聲請人主張其為相對人之胞姊，相對人有上開事由須為監護
    宣告之事實，業據提出國民身分證影本、戶籍謄本、病歷資
    料影本等件為證。是聲請人既為相對人之胞姊，依法自得聲
    請對相對人為監護之宣告。又本院於鑑定人即中山醫學大學
    附設醫院游舒涵醫師前訊問相對人姓名、年籍、住所等問題
    ，相對人均無任何反應。嗣經鑑定醫師鑑定結果認：相對人
    過去並無精神疾病史，直至九十九年三月二十日摔倒後，顱
    內出血合併左側偏癱、水腦、腦實質軟化及認知功能缺損，
    導致其理解、表達及判斷能力明顯受損，僅偶爾可以正確執
    行少數簡單指令；相對人目前少言語，大小便失禁，鼻胃管
    進食，舉凡起床移位、步行、沐浴更衣、大小便處理、進食
    等日常生活功能須家人及看護全日照顧；研判相對人目前已
    達無法處理自己事務之程度，判定管理處分自己財產能力有
    所缺損，有必要給予協助及監督；相對人目前精神障礙為因
    腦傷造成失智，因此，其回復正常生活功能之可能性應視其
    未來復健康復情形才能斷定；基於受鑑定人有精神上之障礙
    （腦傷合併左側偏癱、水腦、腦實質缺損、腦傷導致失智症
    ）其失能程度重大，不能管理處分自己的財產，回復之可能
    性低，其「不能為意思表示或受意思表示」、「不能辨識其
    意思表示之效果」，精神障礙之程度，可為監護宣告等情，
    此有該醫院一００年五月十六日中山醫一００川桓精字第一
    ０００００三九七六號函所附鑑定書及本院一００年四月二
    十五日訊問筆錄各乙份在卷可憑。本院審酌上開訊問結果及
    鑑定醫師所為之鑑定意見後，認相對人因摔倒致顱腦受傷後
    ，造成精神障礙，致不能為意思表示及受意思表示，亦不能
    辨識其意思表示效果，故聲請人聲請對相對人為監護之宣告
    ，為有理由，應予准許。
  (二)第查，相對人現無配偶，父母均已年邁，聲請人及張永鎮分
    別為相對人之姊、弟等情，有聲請人提出之戶籍謄本、親屬
    系統表在卷可憑。又聲請人及張永鎮於本院訊問時同意擔任
    監護人、會同開具財產清冊之人，有前揭筆錄在卷可憑。再
    相對人之親屬於一００年二月十八日曾召開會議，共同推舉
    聲請人為監護人、張永鎮為會同開具財產清冊之人等情，亦
    有親屬團體會議推定監護人、會同開具財產清之人說明書在
    卷可憑。本院審酌上開事證，認聲請人及張永鎮既為受監護
    人之手足，除獲其他親屬之信賴，渠等對於受監護人之經濟
    情形亦較為熟稔，二人復同意擔任此一職務，是選定聲請人
    為相對人之監護人，並由張永鎮擔任相對人之會同開具財產
    清冊之人，最能符合受監護宣告之人之最佳利益，爰依上揭
    規定，選定聲請人張碧雲為受監護宣告之人之監護人，並指
    定張永鎮為會同開具財產清冊之人。
  (三)末按民法第一千一百十三條準用同法第一百零九十九條、第
    一千一百零九條之規定，監護開始時，監護人對於受監護人
    之財產，應依規定會同法院指定會同開具財產清冊之人，於
    二個月內開具財產清冊，並陳報法院；監護人於執行監護職
    務時，因故意或過失，致生損害於受監護人者，應負賠償之
    責。基上，監護人張碧雲於本裁定確定後，應會同如主文第
    三項所示之法院指定人張永鎮，於二個月內開具財產清冊，
    並陳報法院，併此敘明。
四、依民事訴訟法第六百零八條第一項，裁定如主文。
中    華    民    國   100    年    5     月    20    日
                  家事法庭      法  官  楊熾光
如不服本裁定關於選定監護人及指定會同開具財產清冊之人等部
分，應於送達後十日內向本院提出抗告狀，並繳納抗告費新臺幣
一仟元；其餘關於宣告監護之部分，依民事訴訟法第六百零九條
第一項規定不得抗告。
中    華    民    國   100    年    5     月    20    日
                                書記官  郭麗娟